臺灣高等法院臺中分院刑事判決　　　　100年度上訴字第554號
上　訴　人　臺灣彰化地方法院檢察署檢察官
上　訴　人
即　被　告　卓竹雄
選任辯護人　陳鴻謀律師
上列上訴人因被告貪污治罪條例等案件，不服臺灣彰化地方法院
98年度訴字第1408號，中華民國99年12月31日第一審判決（起訴
案號：臺灣彰化地方法院檢察署98年度偵字第4574號、4586號、
5558號、6418號 ）提起上訴，本院判決如下：
    主  文
原判決關於卓竹雄部分撤銷。
本件關於卓竹雄部分公訴不受理。
    理  由
一、公訴意旨略以：(一)被告卓竹雄於民國97年間擔任信義豐碾米
    廠之負責人，於97年3 月間，在某不詳地點，葉子民主動向
    卓竹雄表示農糧署中區分署有委託大甲鎮農會辦理工業用米
    及飼料米加工及撥售事宜，並詢問卓竹雄有無意願將自市面
    上收購之飼料米或切碎白米運回該農會頂店倉庫，再將農糧
    署中區分署所撥付加工之原料糙米運出販售，每次依載入之
    切碎白米重量計算，每公斤需交付葉子民2 元之利潤。卓竹
    雄聞訊後，認其間有利可圖即應允，而於97年12月中旬，葉
    子民在農糧署中區分署委託大甲鎮農會辦理工業用米及飼料
    米加工及撥售過程中之適當時機以所持用之門號0000000000
    行動電話與卓竹雄持用之電話號碼行動電話聯繫，告知可以
    自市面上購買之加工米運往該農會頂店倉庫套換公糧（即原
    料糙米）之時機及數量，卓竹雄獲悉後即通知姓名、年籍均
    不詳且不知情之司機駕駛車牌號碼不詳之貨車將自市面上以
    每公斤17.5元收購，500 包之切碎白米（每包50公斤，總重
    約25公噸）運往頂店倉庫後，葉子民即推由陳晏崇協助並指
    示卓竹雄所僱請之司機先將載運之500 包切碎白米載往特定
    地點卸貨後，再指示該司機將貨車駛往儲米桶下方，將農糧
    署中區分署委託該農會加工欲碾製成加工米或飼料米之公糧
    重達29公噸412公斤（25公噸除以0.85 ，小數點以下四捨五
    入，增加部分為米糠重量）直接洩至貨車上，並載運離開共
    同侵占該公糧。而戴清添、葉子民及陳晏崇等人為規避農糧
    署監碾人員之檢查，由王永芳在農糧署監碾人員巡視檢查公
    糧有無依規定切碎時，負責通知鄭光治使其配合為機器運作
    之實質碾碎白米工作，如無監碾人員時，則使機器為空轉，
    以保留公糧之整粒米完整性，就其等侵占公糧行為提供助力
    。另不知情之康清吉、何元章及卓明坤則負責將卓竹雄運入
    之該批500 包切碎白米，將之前農糧署人員檢驗過並蓋有戳
    章之舊封籤拆下後，再換上空白之封籤，以供日後農糧署檢
    驗人員檢驗後，在前述空白封籤上蓋章。嗣後葉子民主動與
    卓竹雄聯繫約在大甲鎮農會附近，葉子民將彙算之金額記載
    在便條紙上供卓竹雄閱覽無訛後，卓竹雄即當場交付5 萬元
    現金予葉子民，之後葉子民再與戴清添共同分配該利潤，因
    認被告卓竹雄涉犯貪污治罪條例第4條第1項第1款之罪嫌。
    (二)又被告卓竹雄於97年3 月間至97年12月中旬，因被告戴清
    添、葉子民在農糧署中區分署委託大甲鎮農會辦理搗碎糙米
    （即飼料米）加工及撥售過程中，由被告葉子民在適當時機
    均以所持用之門號0000000000行動電話與卓竹雄持用之電話
    號碼行動電話聯繫，告知可以自市面上購買之飼料米運往該
    農會頂店倉庫套換公糧（即原料糙米）之時機及數量，被告
    卓竹雄獲悉後即通知姓名、年籍均不詳之司機駕駛車牌號碼
    不詳之貨車，先後將自市面上收購，重達403公噸239公斤之
    飼料米運往頂店倉庫後，葉子民即推由被告鄭光治協助並指
    示卓竹雄所僱請之司機先將載運之飼料米載往特定地點卸貨
    後，再指示該司機將貨車駛往儲米桶下方，將農糧署委託該
    農會加工欲碾製成飼料米之公糧直接洩至貨車上，期間被告
    王永芳負責在現場乾燥區觀看、把風，以確認作業過程中有
    無農糧署之監察人員過來，如察覺有監察人員前來即通知鄭
    光治。另不知情之康清吉、何元章及卓明坤則負責將卓竹雄
    運入之散裝切碎白米，包裝成每包50公斤，日後供農糧署人
    員檢驗後即讓其他申購廠商領回。俟葉子民將該批重達448
    噸43公斤（403公噸239公斤除以0.9 ，小數點以下四捨五入
    ，增加之重量為加計碾製過程中之損耗率）之公糧套換予卓
    竹雄後，葉子民即先後主動與卓竹雄連繫約在大甲鎮農會附
    近，葉子民將彙算之金額記載在便條紙上供卓竹雄閱覽無訛
    後，卓竹雄即當場交付賄款806,478 元予葉子民。而葉子民
    違背前述職務後，因而收受賄款806,478 元，而涉犯違反貪
    污治罪條例第11條第1 項之公務員，關於違背職務之行為，
    交付賄賂罪嫌。
二、按被告死亡者，應諭知不受理之判決，刑事訴訟法第303 條
    第5 款定有明文。經查，本件被告卓竹雄因貪污案件，經原
    審法院於民國99年12月31日判決在案，依法提起上訴後，於
    本院審理中之100年6月26日死亡，有死亡證明書及個人除戶
    基本資料查詢附卷可稽，揆諸前開說明，依法應為不受理之
    判決。原審未及審酌上開事項，應由本院將原判決撤銷，並
    不經言詞辯論，逕為諭知公訴不受理之判決。
三、據上論結，應依刑事訴訟法第369條第1項前段、第364條、
    第303條第5款、第307條，判決如主文。
中    華    民    國  100    年    8    月    19    日
            刑事第七庭   審判長法  官 林 榮 龍
                               法  官 李 秋 娟
                               法  官 黃 仁 松
以上正本證明與原本無異。
如不服本判決應於收受送達後十日內向本院提出上訴書狀，其未
敘述上訴理由者，並得於提起上訴後十日內向本院補提理由書（
均須按他造當事人之人數附繕本）「切勿逕送上級法院」。
                               書記官 林 玉 惠
中    華    民    國  100    年    8    月    19    日